【裁判字號】    97,訴,431
【裁判日期】    970806
【裁判案由】    損害賠償
【裁判全文】
臺灣新竹地方法院民事判決               97年度訴字第431號
原      告  甲○○
訴訟代理人  邱六郎律師
被      告  乙○○
訴訟代理人  洪大明律師
複代理人    蘇李虎
上列當事人間損害賠償事件，本院於民國97年7月30日辯論終結
，判決如下：
    主  文
原告之訴及假執行之聲請均駁回。
訴訟費用由原告負擔。
    事實及理由
一、原告之聲明及陳述：
(一)、聲明：
  1.被告應給付原告新台幣 (下同)943,708 元，並自起訴狀繕
    本送達被告之翌日起至清償日按年息百分之5計算之利息。
  2.願供擔保請求宣告假執行。
  3.訴訟費用由被告負擔。
(二)、陳述：
  1.座落於新竹縣竹北市犁頭山下第75地號自強路旁，面積
    96.32平方公尺1樓建築之展示屋 (以下簡稱系爭房屋)，為
    被告之配偶江英華女士所有，被告明知系爭房屋所在之基地
    ，早在民國 (下同)95 年6月19日即為新竹縣政府依區段徵
    收取得所有權，並於95年9月5日，以府地徵字第0950108500
    號函准發抵償地。又該府亦於96年2月7日，對系爭房屋發給
    救濟金，亦即補償金2,423,214元，更預告限所有權人於97
    年3月底前自動拆除，並再給1,211,606元之獎勵金。
  2.適原告在新竹縣新埔鎮○○路旁，完成企劃築「竹北小天母
    」別墅，極待在交通便捷而醒目易停車之地承租房屋作為接
    待中心，經認系爭房屋地點適中，位於新埔鎮、竹北市○○
    ○道之竹北自強路旁，決定向被告承租，詎被告明知前揭事
    實，竟刻意隱匿，對原告言明至少有要有1年以上至2年使用
    期間之要求，滿口保證沒有問題，因此在96年8月1日訂之房
    屋租賃契約書 (以下簡稱系爭租約)時，第2條租賃契約乃約
    定自96年8月1日至縣政府徵收時止。
  3.原告為積極推出「竹北小別墅」立約後即投下鉅資進行系爭
    房屋之內外改裝增設玄關、屋內客廳、櫃台、高級沙發、廚
    具、廚房、盥洗設備、舖地毯等，以原告所推出別墅之「豪
    華舒適之氛圍，期吸引客戶，經月之裝潢完成後即以系爭房
    屋作為接待中心之地址，印製海報廣肆宣傳，花費留有收據
    者即達693,708元。
  4.詎原告在96年12月間，依約於96年12月寄出97年1月分之租
    金支票，卻遭被告拒收，切斷系爭房屋之水電，並要求原告
    遷出系爭房，經原告以存證信函要求被告說明原因，被告函
    復稱系爭房屋之基地，因係新竹縣政府同意繼續使用，因此
    並無欺騙土地已縣政府徵收之事實，對於原告投下鉅資裝潢
    及印製海報，因而造成損害，則表示歉意云云。
  5.查被告貪圖每月3萬元之租金，隱瞞土地已完成徵收，系爭
    房屋亦限期拆除之事實，作為系爭租約期間之除條件，亦即
    已發生之事實作為租約消滅之附款，該項附款自屬無效，則
    系爭租約性質上自屬不定期租賃，法理至明。詎被告非但明
    知所謂所謂「縣政府徵收」，在與原告訂立之系爭租約時已
    是存在之事實，竟以此作為系爭租約消滅之附款，而在原告
    投下鉅資裝潢，並大量印製宣傳海報積極銷售「竹北小天母
    」別墅時，為得縣府政府自動拆除之獎勵金遽起訴請求原告
    遷出系爭房屋，揆之上開說明，已違反民法第423條之義務
    。同時亦合於民法第184條所規定故意侵害原告之權利之侵
    權行為。
  6.上開遷讓房屋之訴，經本院以96年度竹北簡調字第14號受理
    ，經向新竹縣函查發現前揭早經徵收及收受補償金之事實，
    復由兩造之友人協調大致已有共識後，被告為保在97年3月
    30日前遷出可領取獎勵金，即以原告自動拆除為條件，口頭
    同意以60萬補償原告之損失，並免除97年1月至3月之租金，
    經原告代理人將所草擬之和解書傳送被告，請被告確認時，
    被告表示除租金外，其他並無異議。據此原告乃於保證期間
    自系爭房屋遷出，房屋交由被告拆除搬清，已向新竹政府申
    請領取獎勵金，為不爭之事實。
  7.前述遷讓房屋之訴經被告撤回後，原告委由代理人2次請求
    被告履行和解條件時，被告竟函稱並無前述和解之事，原告
    不得不提起本件訴訟，請求之金額及依據如下：
  (1)依法第423條及第184條規定，請求賠償693,708元，因被告
    之違約及侵權行為，致所受在系爭房屋內外所為之增設及裝
    潢等之損失。
  (2)請求賠償因臨時決定遷出系爭房，因而租用舊貨櫃支出及搬
    運費。
  (3)依民法第195條第1項名譽受到嚴重損害之事實，請求給付20
    萬元之精神慰藉金。查原告承租系爭房屋後，即以該處作為
    接待處，廣事發放海報，正式成為「竹北小天母」之固定聯
    絡及接待處，因成立和解而遷離，引起客戶之疑慮，甚至以
    為原告「倒閉」，查證之電話不斷，苦於解釋緣由，造成原
    告精神上莫大痛苦，為此請求20萬元之慰藉金。
  8.前述增設及裝潢支出之收據雖係開給公司，但該金錢係原告
    所支出。
二、被告之聲明及陳述：
(一)、聲明：請求駁回原告之訴。訴訟費用由原告負擔，如受不利
          判決，請准供擔保免假執行。
(二)、陳述：
  1.系爭房屋基地，早已納入縣治三期徵收，且經徵收在案，此
    為眾所週知之事實，一般人聲請土地登記簿謄本亦可知悉，
    原告係在竹北市從事房地產業之人，更不可能不知。
  2.96年8月間，原告要向被告承租房屋時，被告已將情形完全
    告知，並表示縣府容許建物使用期間約半年左右，但確切時
    間不確定，雙方乃於契約第2條約定：「自96年8月1日起至
    縣政府徵收時止。」此「縣政府徵收時止」，之意係指「建
    物部分之所有徵收程序」而言，包含救濟金、拆除後領取自
    動拆除獎勵金等而言；96年8月間，雙方簽約時，尚不知縣
    府何時通知拆除，乃以「縣府徵收時為止」為契約之終期，
    原告稱此契約為附條件之契約，應屬誤解，原告又稱被告隱
    瞞已預告拆除時限，表示至少有1年以上至2年之使用期間等
    情均屬不實，被告否認有向原告承諾租賃期間為1年至2年。
  3.嗣被告於訂約後之96年10月23日接獲縣政府之拆除通知，應
    於97年2月29日前自動拆除，被告即通知原告，原告非但不
    予理會，還發函稱「被告涉嫌詐欺，應說明解決方法」，起
    意要脅被告，原告意圖假借契約書語意未明，趁機勒索被告
    ，動機甚明，此由原告僅付15萬元租金，卻要求賠償60萬元
    、94萬元等之金額可明。
  4.另原告稱被告要求與其代理人 (即本件原告訴訟代理人)邱
    六郎律師直接協商，同意補償60萬元及租金免除等情均不實
    在，實際係原告之代理人邱六郎律師主動打電話給被告，要
    求被告支付60萬元，其中50萬元要給原告，10萬元要給邱六
    郎律師，被告當時即予拒絕，殊料邱六郎律仍將和解書傳真
    被告，欲造成兩造要和解之假。至遷出房屋乙節，係兩造於
    另件訴訟中，經開庭、履勘現場後，邱六郎律開庭時當庭表
    示已遷出，被告始進入拆除，並非原告交付被告。
  5.本件兩造所訂之契約，已約明租期至縣政府徵收為止，縣政
    府既已通知應於97年2月29日前拆除，則兩造契約於97年2月
    29日前已屆滿，原告自96年8月1日使用至97年2月29日，已
    有7月之久，作為銷售中心亦已足夠。兩造租約因租期屆滿
    而消滅，依法即搬遷，被告並無違反民法第423條、第184條
    、第195條之情形，原告請求賠償並無理由。
  6.本件被告係將房屋租給原告，而原告提出之收據抬頭為「柏
    何建設」、「胥先生」均非原告，原告何來向被告主張權利
    ；又所稱「竹北小天母」別墅，並未見原告提出築執照，亦
    應屬不實，被告亦否認該單據之真正。
三、本件兩造關於前述租約損害賠償之事件，依原告之主張在兩
    造前開遷讓房屋事件中，已達成訴訟外和解，原告同意遷出
    前系爭房屋，被告同意支付60萬元，惟被告否認有此和解之
    情事，而原告亦表示其請求本件之損害賠償，並不是以該和
    解契約為依據，合先敘明。
四、就原告主張下列之事實，被告不爭執，復有租賃契約、土地
    登記簿謄本及新竹縣政府之函為證：
(一)、兩造就系爭房屋於96年8月1日簽訂房屋租賃契約，租賃期間
    自96年8月1日至縣政府徵收為止。
(二)、前述房屋所在之基地業已於95年6月19日由新竹縣政府以區
    段收徵收方式取得所有權。
(三)、被告於97年1月15日就前述房屋向本院起訴，要求被告於97
    年2月28日前遷出，經本院竹北簡易庭97年度竹北簡調第14
    號受理在案件，在該案件進行中，原告自行遷出，並向法院
    陳報，被告進入前述房屋加以拆除，並領取相關獎勵金。
五、依兩造前述陳述，兩造關於原告本件請求，爭點如下：
(一)、被告是否有違反兩造前述房屋租賃契約或侵權行為？
(二)、原告是否因被告違約或侵權行為造成損害？如有損害，該損
    害之額為何？
六、就兩造前述爭點，本院判斷如下：
(一)、被告是否有違反兩造前述房屋租賃契約或侵權行為？
    就此原告主張被告明知系爭房屋之基地已遭徵收之事實，竟
    加以隱瞞，仍將該房屋出租給原告，於新竹縣政府要求拆除
    時，即要求原告拆除，該行為違反兩造租約並構成侵權行為
    ；然被告則否認有隱瞞系爭土地遭徵收之事實，主張原告既
    係專業建築人士就該土地早經徵收應有認知等語。就兩造此
    部分之主張，本院基於下列理由認被告並無違反兩造前述房
    屋租賃契約，被告起訴要求原告拆除之行為亦不構成侵權行
    為：
  1.原告就系爭房屋之基地於該房屋租賃契約簽約前業經新竹縣
    政府徵收取得，應有認知。
    系爭房屋所在之基地係由新竹縣政府以區段徵收方式，於95
    年6月19日取得所有權，該基地所在地辦理區段徵收，係針
    對「縣治三期」區區徵收，非僅有被告所有前開
    土地，而原告係在新竹縣竹北市從事土地開發，建屋出售之
    專業人士，從事此項業務約20至30年，為原告所自承，是以
    原告對竹北地區土地開發、徵收程序之時程相關事應知之詳
    ，原告自不可能不知其所承租之系爭房屋早於其承租前業已
    由新竹縣政府以區段徵收方式取得所有權。原告主張其簽訂
    該房屋租賃契約時，不知該房屋所在之基地已完成徵收程序
    ，並無可採。
  2.兩造就前揭房屋租賃契約關於租賃期間之約定至「縣政府徵
    收為止」應係指縣政府要求拆除該房屋之期限為止。
    原告既就系爭房屋基地於訂立房屋租賃契約前業經新竹縣政
    府徵收有所認知，則該租賃契約第2條所載之「縣政府徵收
    為止」應係指新竹縣政府要求拆除該房屋之期限。
  3.兩造就系爭房屋之租賃契約之期限既至新竹縣政府要求拆除
    該房屋之期限時止，則被告於新竹縣政府要求拆除該房屋時
    ，即要求原告遷讓該房屋，並無違該租賃契約之規定。被告
    所為起訴原告遷讓房屋之行為既係被告行使租賃契約之權利
    ，亦不構成侵權行為。
  4.況原告自系爭房屋遷離，係原告自動遷移，原告遷離後，被
    告即撤回前述訴訟，被告既係自動遷離，被告前述行為自與
    違約行為及侵權行為有間。
(二)、原告是否因被告違約或侵權行為造成損害？如有損害，該損
    害之額為何？
    如前述說明，被告前述行為並不構成違約或侵權行為，縱認
    被告之行為構成違約之侵權行為，原告主張因被告之前述行
    為其所受之損害有二，即財產上之損害及名譽受損害。但基
    於下列理由，本院認原告未能證明其受有損害：
  1.就財產上之損害部分，原告所提出支出之單據部分，被告均
    否認其真正，且該單據上之付款人有「柏何建設」、「胥先
    生」、「自強北路 (接待中心)」，均非原告，原告雖主張
    該款項實際係由其支付，但因作帳關係並不是以原告為單據
    付款者，但就此原告並未舉證證明，自認難認原告此部分主
    張為事實，是以原告所提出之單據並不能證明其受有受何損
    害。
  2.就名譽受損部分，原告雖主張承租系爭房屋後，即以該處作
    為接待處，廣事發放海報，正式成為「竹北小天母」之固定
    聯絡及接待處，因成立和解而遷離，引起客戶之疑慮，甚至
    以為原告「倒閉」，查證之電話不斷，苦於解釋緣由，造成
    原告精神上莫大痛苦，為此請求20萬元之慰藉金，惟兩造間
    之前述房屋租賃契約，其到期日原係不確定，隨時可能到期
    ，原告應能預見，並隨時準備採取適當措施，現縱認被告係
    提前要求原告遷移，亦難認對原告之名譽有造成何種損害，
    原告此部分之主張亦無可採。
六、綜合前述說明，被告既無違反兩造間房屋租賃契約及構成侵
    權行為，原告復未能證明其受有何損害，則原告依民法第
    423 條、第184條、第195條請求被告給付原告943,708元，
    及自起訴狀繕本送達被告之翌日起至清償日按年息百分之5
    計算之利息，即無理由，應予駁回。原告本訴之請求既遭駁
    回，其假執行之聲請亦失所附麗，併予駁回。
七、結論：原告之訴為無理由，依民事訴訟法第78條判決如主文
    。
中    華    民    國    97    年    8    月    6    日
                  民事第一庭    法  官  王銘勇
以上正本係照原本作成。
如對本判決上訴，須於判決送達後20日內向本院提出上訴狀。
中    華    民    國    97    年    8     月    6     日
                                書記官  曾秀貞


司法院資訊處製作；財團法人民間司法改革基金會備份。
